臺灣高等法院刑事判決
                                  109年度交上易字第345號
上  訴  人  臺灣士林地方檢察署檢察官
被      告  賈萬莉


上列上訴人因被告過失傷害案件，不服臺灣士林地方法院109年
度審交易字第442號，中華民國109年8月17日第一審判決（起訴
案號：臺灣士林地方檢察署109年度偵字第4435號），提起上訴
，本院判決如下：
    主  文
原判決撤銷，發回臺灣士林地方法院。 
    理  由
一、公訴意旨略以：被告賈萬莉於民國108年5月30日下午5時57
    分許，駕駛車牌號碼000-0000號自用小客車，在新北市○○區
    ○○路00號由北往南方向等待號誌變換起駛時，本應注意車前
    狀況，並隨時採取必要之安全措施及遵守道路交通標誌、標
    線、號誌之指示，且依當時情形，並無不能注意之情事，竟
    疏未注意前方號誌尚未變換為綠燈，即貿然起駛，適有告訴
    人廖卿枝騎乘車牌號碼000-000號重型機車在同向前方等待
    號誌變換，其機車車尾遭賈萬莉車輛車頭撞擊，致廖卿枝人
    車倒地，受有前胸挫傷、右胸挫傷及頸部拉傷等傷害。因認
    被告涉犯刑法第284條第1項前段過失傷害罪嫌。
二、原判決意旨略以：㈠告訴乃論之罪，其告訴應自得為告訴之
    人知悉犯人之時起，於6個月內為之；告訴已逾告訴期間者
    ，應諭知不受理之判決，並得不經言詞辯論為之，刑事訴訟
    法第237條第1項、第303條第3款、第307條分別定有明文。
    次按刑事訴訟法第237條第1項明定告訴乃論之罪，其告訴應
    自得為告訴之人知悉犯人之時起，於6個月內為之，顯已就
    告訴期間特別規定為自知悉時起算，自不適用民法第120條
    第2項以日、星期、月或年定期間者，其始日不算入之規定
    ，應自該知悉犯人時之當日起算6個月內為之。㈡被告賈萬莉
    涉犯修正前刑法第284條第1項前段之過失傷害罪，依同法第
    287條前段規定，須告訴乃論。而本件被告係於108年5 月30
    日下午5時57分許與告訴人廖卿枝發生交通事故，則告訴人
    於該日應即知悉犯人為被告，是本件告訴期間應自告訴人知
    悉犯人時即108年5月30日起算6個月，至108年11月29日屆滿
    ，然告訴人遲至108年12月2日始具狀提起告訴，有刑事告訴
    狀上臺灣士林地方檢察署收狀戳章足憑，揆諸前開說明，其
    告訴已逾告訴期間，爰不經言詞辯論，逕諭知不受理之判決
    。
三、檢察官上訴意旨略以：本件車禍後，告訴人即經救護車送醫
    救治，而肇事者嗣又不聞不問，告訴人根本無從查悉提告，
    直至108年12月2日，告訴人委託胞姊廖淑喜前往新北市政府
    警察局交通大隊查知肇事者為被告賈萬莉後，隨於當日對被
    告提出過失傷害告訴，自已符合「告訴應自得為告訴之人知
    悉犯人之時起，於6 個月內為之」之規定，原審未察，遽為
    不受理之判決，殊嫌速斷。
四、按刑事訴訟法第237條第1項固規定告訴乃論之罪，其告訴應
    自得為告訴之人知悉犯人之時起，於6個月內為之，然此所
    謂之「知悉犯人」係指得為告訴之人確知犯人之犯罪行為而
    言，以其主觀為標準，且其知悉必須達於確信之程度，故若
    事涉曖昧，雖有懷疑未得實證，因而遲疑未告，其告訴期間
    並不進行（最高法院71年度台上字第6590號裁判意旨參照）
    。又告訴是否逾期，固屬事實認定範疇，但受經驗法則、論
    理法則支配，且須以客觀之事實作為基礎，並參酌告訴人之
    主觀認知，予以綜合判斷（最高法院98年度台上字第6678號
    判決意旨參照）。
五、經查：　
　㈠告訴人廖卿枝於108年5月30日下午5時57分許，騎乘車牌號碼
    000-000號重型機車，在新北市○○區○○路00號由北往南方向
    停等號誌變換時，其機車車尾遭被告賈萬莉駕駛之車牌號碼
    000-0000號自用小客車車頭撞擊，致告訴人人車倒地，受有
    前胸挫傷、右胸挫傷及頸部拉傷等傷害，而於108年12月2日
    具狀向臺灣士林地方檢察署對被告提出過失傷害告訴之事實
    ，業經被告供述明確（臺灣士林地方檢察署108年度他字第5
    078號偵查卷宗【下稱他卷】第87至91頁），且有新北市政
    府警察局汐止分局交通分隊道路交通事故現場圖、調查報告
    表㈠及㈡、當事人登記聯單、新北市政府警察局道路交通事故
    談話紀錄表、初步分析研判表、三軍總醫院附設民眾診療服
    務處診斷證明書、行車紀錄器畫面翻拍照片、現場及車損照
    片、刑事告訴狀附卷可資佐證（他卷第33至69、79、81、93
    至97頁），足堪認定。
　㈡原審判決以被告所涉屬須告訴乃論之過失傷害犯行，而告訴
    人於108年5月30日與被告發生交通事故時即已知悉犯人為被
    告，是本件告訴期間依刑事訴訟法第237條第1項規定，應自
    告訴人知悉犯人時即108年5月30日起算6個月，至108年11月
    29日屆滿，告訴人遲至108年12月2日始具狀提起告訴，因認
    其告訴已逾告訴期間，而不經言詞辯論，逕諭知不受理之判
    決，固非無見。惟查，告訴人於108年6月2日接受警方詢問
    時指稱：事故發生前我騎乘機車在康寧街往東湖菜市場方向
    停等紅燈，結果綠燈還沒亮，後面的車就重重撞擊我後車尾
    ，造成我的手在撐地時受傷，後方駕駛遲遲沒有下車關心，
    直到路人協助將我扶到路旁，意識比較清楚後，我才報案等
    語，有新北市政府警察局道路交通事故談話紀錄表佐卷可參
    （他卷第43頁），則被告於事故發生後，迄至告訴人經送醫
    救治前，是否曾下車協助救護或為其他必要措施，而與告訴
    人有所接觸，或告訴人於108年12月2日向警局申請查詢車禍
    當事人住址資料前，是否另有其他方式得悉肇事者即為本案
    被告，凡此均攸關本件告訴期間究應自何時起算之認定，原
    審就此並未調查審認，亦未說明告訴人於108年5月30日車禍
    發生當時即已知悉肇事者為被告之理由，逕以告訴人自本件
    交通事故發生時起即應知悉犯人為被告，認告訴人提出之告
    訴已逾告訴期間，諭知不受理之判決，自嫌率斷。
六、綜上，原判決以告訴人提出之告訴已逾告訴期間，而為公訴
    不受理之判決，尚有研求餘地。從而，檢察官上訴指摘原判
    決不當，為有理由，為兼顧被告之審級利益，應由本院將原
    判決撤銷，發回原審法院更為適法之裁判，並不經言詞辯論
    為之。
據上論斷，應依刑事訴訟法第369條第1項但書、第372條，判決
如主文。 
中　　華　　民　　國　　109 　年　　10　　月　　19　　日
                  刑事第三庭    審判長法　官  張惠立 
                                      法　官  劉兆菊
                                      法　官  廖怡貞
以上正本證明與原本無異。
不得上訴。
                                      書記官  劉芷含
中　　華　　民　　國　　109 　年　　10　　月　　19　　日